臺灣臺南地方法院新市簡易庭民事判決
111年度新簡字第309號
原      告  郭玫吟  

被      告  陳雅香  

上列當事人間請求遷讓房屋等事件，本院於民國111年9月13日言
詞辯論終結，判決如下：
    主  文
被告應給付原告新臺幣參萬柒仟參佰參拾參元。
原告其餘之訴駁回。
訴訟費用由被告負擔百分之六十四，餘由原告負擔。
本判決原告勝訴部分得假執行。
原告其餘假執行之聲請駁回。
    事實及理由
一、按訴狀送達後，原告不得將原訴變更或追加他訴。但請求之
    基礎事實同一者，不在此限，民事訴訟法第255條第1項第2
    款定有明文。本件原告起訴時之聲明第1、2項原為：㈠被告
    應將門牌號碼臺南市○區○○街00巷00弄00號1樓後室房屋（下
    稱系爭房屋）遷讓返還原告。㈡被告應給付原告新臺幣（下
    同）14,300元，及自民國111年2月25日起至遷讓返還系爭房
    屋之日止，按月給付原告14,300元。嗣於111年3月31日具狀
    追加請求被告給付未按期搬遷之違約金每月14,000元及水、
    電費20,289元；復因被告已搬離系爭房屋，於同年5月2日具
    狀變更聲明僅為金錢請求並確定其請求金額為57,934元，經
    核原告上開訴之變更及追加所據以請求之基礎事實同一，揆
    諸前揭規定，應予准許。
二、原告起訴主張：
　㈠訴之聲明：
　⒈被告應給付原告57,934元。
　⒉願供擔保，請准宣告假執行。
　㈡原告於110年11月20日與被告簽訂房屋租賃契約書（下稱系爭
    租約），約定由原告將所有之系爭房屋租與被告，租期自11
    0年11月25日起至111年2月25日止，共3個月，每月租金14,0
    00元，電費每月300元，由被告自行負擔。詎被告僅給付前2
    個月租金及押金28,000元，第3個月租金14,000元未給付，
    扣抵押金28,000元後，尚餘押金14,000元。又系爭租約屆滿
    後被告仍繼續占用系爭房屋，直至111年4月19日搬遷返還系
    爭房屋，依系爭租約第12條第3項約定，原告得向被告請求
    未返還系爭房屋期間相當於租金之不當得利，並得請求相當
    月租金額1倍之違約金，故原告得請求被告自111年2月25日
    至同年4月19日止之相當於租金之不當得利及違約金共51,50
    4元【計算式：（14,000+11,752）×2＝51,504】，扣抵剩餘
    之押金14,000元，被告尚應給付37,504元。
　㈢被告於110年12月13日至111年4月14日之期間用電度數高達5,
    349度，電費共19,968元，被告卻僅給付2個月電費600元。
    而系爭房屋所在之1樓前期電費為889元(2個月)，以此作為
    基礎，扣除原告已繳之電費600元及上述基本用電電費1,778
    元後，被告於上開期間浪費之電費為17,590元【計算式：19
    ,968-600-（889×2）＝17,590】。另被告於110年12月24日至
    111年4月22日之期間用水量高達243度，水費共3,606元，扣
    除前期基本用水水費756元後，被告於上開期間浪費之水費
    為2,850元（計算式：3,606-756＝2,850）。系爭租約第5條
    雖約定電費每月300元，水費由原告負擔，惟被告卻故意浪
    費水、電，為求公平，被告浪費之水、電費原告無義務支付
    ，依系爭租約第23條約定原告得請求被告賠償上開浪費之水
    、電費共20,440元。
　㈣綜上，系爭租約僅約定3個月租期，然被告卻居住長達4個月
    又26日，其居住期間肆意浪費水、電，故請求被告支付相當
    月租金額及違約金共37,504元、電費17,590元、水費2,850
    元(原告準備書狀誤載為2,840元，補字卷29頁)，總計57,94
    4元(原告準備書狀誤載為57,934元，補字卷29頁)。
三、被告則以下列情詞資為抗辯：
  ㈠聲明：原告之訴駁回。
  ㈡兩造前就系爭房屋簽訂3個月之短期租賃契約，之後如果被告
    有續租之需求，原告願意再續租。被告入住系爭房屋時即發
    現沒有足夠熱水可用，且有毒氣飄進房間內，被告因此曾報
    警，且原告於租賃期間一直騷擾被告，認為原告不是真心把
    系爭房屋出租給被告，才用上開方式逼被告搬離。被告現已
    搬離系爭房屋，亦未積欠原告租金，目前尚有2個月押金在
    原告那裡，依系爭租約最後之續約條款原告有給予被告3個
    月搬遷期。原告主張之水、電費均非被告所使用，系爭房屋
    所在之1樓鐵捲門、抽水馬達、公共空間均需用電，原告也
    將電接到樓上及隔壁房屋。
四、本院得心證之理由：
  ㈠按租賃定有期限者，其租賃關係，於期限屆滿時消滅。承租
    人於租賃關係終止後，應返還租賃物。無法律上之原因而受
    利益，致他人受損害者，應返還其利益。雖有法律上之原因
    ，而其後已不存在者，亦同，民法第450條第1項、第455條
    前段、第179條分別定有明文。次按無權占有他人之土地，
    可能獲得相當於租金之利益，為社會通常之觀念，故如無權
    占有他人之房屋，加害人應返還之不當得利之範圍，為相當
    於租金之利益（最高法院97年度台上字第294號民事判決意
    旨參照）。
  ㈡查原告主張兩造於110年11月20日簽訂系爭租約，約定由被告
    承租系爭房屋，租賃期間自同年11月25日起至111年2月25日
    止，押金28,000元，每月租金14,000元，應於每月25日前支
    付，水費由原告負擔，被告負擔每月電費300元，惟被告僅
    支付押金28,000元及前2個月租金、電費，押金扣抵被告積
    欠之第3個月租金14,000元，押金尚餘14,000元；嗣系爭租
    約屆滿後，兩造並未續約，被告直至111年4月19日遷讓交還
    系爭房屋予原告等情，有系爭租約在卷可稽（調解卷第23-2
    9頁），且為被告所不爭執，堪認屬實。
  ㈢次查，系爭租約第12條第1、3、4項約定：「租期屆滿或租賃
    契約終止時，承租人應即將房屋返還出租人並遷出戶籍或其
    他登記；承租人未依第一項約定返還房屋時，出租人得向承
    租人請求未返還房屋期間之相當月租金額外，並得請求相當
    月租金額一倍(未足一個月者，以日租金折算)之違約金至返
    還為止；前項金額及承租人未繳清之相關費用，出租人得由
    第四條之擔保金（押金）中扣抵」，有系爭租約附卷可憑（
    調解卷第25頁）。而系爭租約於111年2月25日租期屆滿，兩
    造並未續約，依約被告應於租期屆滿時遷讓返還系爭房屋，
    惟被告直至同年4月19日遷讓返還系爭房屋，已如前述，揆
    諸前開法律規定及系爭租約約定，原告請求被告給付未返還
    系爭房屋期間即111年2月26日至同年4月19日止之相當於租
    金之不當得利及相當月租金之違約金，自屬有據。被告固抗
    辯依系爭租約最後記載之「短租三個月，如需續約則按照此
    原合約規範」條款，原告有給予其3個月搬遷期云云，惟該
    條款僅是賦予系爭租約當事人得以同一契約內容續約之權利
    ，並非給予被告3個月搬遷期，被告上開所辯，尚非可採。
    又系爭租約約定每月租金為14,000元，依約被告應給付之未
    返還房屋期間（即111年2月26日至同年4月19日）之相當於
    租金之不當得利及相當月租金之違約金為51,333元【計算式
    ：(14,000＋14,000×25/30)×2＝51,333，元以下四捨五入】，
    經扣抵剩餘之押金14,000元，被告應給付原告37,333元（計
    算式：51,333－14,000＝37,333）。
  ㈣又原告主張被告居住系爭房屋期間浪費水費2,850元、電費17
    ,590元，共計20,440元，依系爭租約第23條約定，被告應賠
    償浪費之上開水、電費用云云，固提出台灣電力公司111年2
    月、111年3-4月繳費憑證、歷史帳單資訊、台灣自來水公司
    111年3月、4月繳費憑證、水費查詢結果、電表及水表照片
    、Line對話截圖為證（調解卷第75-85頁、補字卷第39-41、
    45-49頁）。惟查，觀之系爭租約第5條第2、3款約定：「二
    、水費：由出租人負擔；三、電費：其他：每月300元」，
    有系爭租約附卷可參（調解卷第25頁），系爭租約既已約定
    水費由出租人即原告負擔，電費每月300元由承租人即被告
    負擔，被告自無須系爭租約約定範圍以外之水、電費。而兩
    造對於水、電費之負擔義務人及負擔數額均已約明系爭租約
    中，自無系爭租約第23條所稱「本契約如有未盡事宜，依有
    關法令、習慣、平等互惠及誠實信用原則公平解決之」之情
    形（調解卷第27頁），況該條款僅為履行契約方式之約定，
    並非請求權之依據，是原告依該條款約定請求被告賠償水、
    電費20,440元，要屬無據。
五、綜上所述，原告依據系爭租約之約定，請求被告給付37,333
    元，為有理由，應予准許；逾此範圍之請求，為無理由，應
    予駁回。
六、兩造其餘主張、陳述及所提之證據暨攻擊防禦方法，經本院
    斟酌後，認為均不足以影響本判決之結果，無庸再逐一予以
    論列，併此敘明。
七、本件係適用民事訴訟法第427條第1項簡易訴訟程序所為被告
    部分敗訴之判決，依同法第389條第1項第3款規定，就原告
    勝訴部分應依職權宣告假執行。至原告陳明願供擔保以代釋
    明，聲請宣告假執行，僅係促使本院職權之發動，本院自無
    庸為准駁之裁判。而原告其餘部分假執行之聲請，因訴之駁
    回而失所附麗，應予駁回。。
八、訴訟費用負擔之依據：民事訴訟法第79條。
中　　華　　民　　國　　111 　年　　9 　　月　　27　　日
                 新市簡易庭   法  官  陳尹捷
以上正本係照原本作成。
如不服本判決，應於判決送達後20日內，向本院提出上訴狀並表
明上訴理由，如於本判決宣示後送達前提起上訴者，應於判決送
達後20日內補提上訴理由書（須附繕本）。
如委任律師提起上訴者，應一併繳納上訴審裁判費。          
       
中　　華　　民　　國　　111 　年　　9 　　月　　27　　日
                               書記官 吳佩芬